【裁判字號】    90,上更(二),198
【裁判日期】    900913
【裁判案由】    毒品危害防制條例
【裁判全文】
臺灣高等法院臺中分院刑事判決                九十年度上更(二)字第一九八號
    上  訴  人
    即  被  告  丁○○
    指定辯護人  本院公設辯護人  己○○
    上  訴  人
    即  被  告  甲○○
    選任辯護人  張居德
右上訴人等因毒品危害防制條例案件，不服臺灣臺中地方法院中華民國八十八年十一
月五日第一審判決（民國八十七年度訴字第二四四六號，起訴案號：臺灣臺中地方法
院檢察署民國八十七年度偵字第二二四二五、二二四三○號），提起上訴，經判決後
，由最高法院第二次發回更審，本院判決如左：
    主  文
原判決關於丁○○販賣第一級毒品及執行刑部分及甲○○部分均撤銷。
丁○○共同連續販賣第一級毒品，累犯，處有期徒刑拾壹年陸月。扣案之海洛因拾包
（合計淨重三．○五公克，包裝重一．二七公克，平均純度五○．二四％，純質淨重
一．五三公克）、壹包（淨重○．五五公克，包裝重○．一三公克），均沒收銷燬之
。因販賣第一級毒品所得之新台幣拾伍萬肆仟元及扣案之行動電話（0000000
000號）壹支、塑膠分裝袋壹包，均沒收；因販賣第一級毒品所得之新台幣拾伍萬
肆仟元如全部或一部不能沒收時，以其財產抵償之。
甲○○連續販賣第一級毒品，累犯，處有期徒刑拾年。扣案之海洛因貳包（合計淨重
三．五二公克，包裝重一．二五公克，平均純度六五．七一％，純質淨重二．三一公
克），均沒收銷燬之。因販賣第一級毒品所得之新台幣陸萬元與因販賣第二級毒品所
得之新台幣伍仟元及扣案之行動電話（0000000000號）壹支，均沒收；前
開販賣毒品之所得新台幣陸萬伍仟元如全部或一部不能沒收時，以其財產抵償之。
    事  實
一、丁○○曾於民國（下同）八十三年間因施用毒品案件，經臺灣高等法院判處有期
    徒刑二年六月確定，並於八十六年一月二十日執行完畢。甲○○曾於八十三年間
    因違反槍砲彈藥刀械管制條例案件，經原審法院判處有期徒刑二月確定，並於八
    十四年二月十三日執行完畢，詎均不知悔改。
（一）丁○○、乙○○（另案由本院審理）自八十七年間起，因施用第一級毒品海洛
      因所費不貲，遂起意共同販賣，可以將所得供自己施用毒品，而意圖營利基於
      共同販賣海洛因之概括犯意，開始連續販賣海洛因，因丁○○認識較多毒販，
      有進貨管道，即由丁○○負責與毒販聯絡向毒販購買海洛因，乙○○負責分裝
      及送貨工作，有時亦聽從丁○○指示與毒販接頭取貨（乙○○於八十七年四月
      三日起至同年五月二十八日止因案在台北看守所羈押期間未參予共同販賣海洛
      因之犯行），先自八十七年初起至同年十月四日晚上八時許止，連續八次在丁○○位於台中市○區○○路三四二巷十號十四樓住處樓下或上址三四二巷與東
      光路口一家生鮮超市前，各以新台幣（下同）三千元之價格，販賣第一級毒品
      海洛因各一包予陳玟伶（其中由丁○○交付六次，另由乙○○於八十七年九月
      中旬某日十三時許、十月四日二十時許交付二次），計共得款二萬四千元。
（二）丁○○又以陳玟伶（陳玟伶販賣一級毒品罪業經原審判處有期徒刑九年，未上
      訴而確定）吸毒時間亦久，認識不少吸毒之人，乃邀陳玟伶共同基於同一販賣
      第一級毒品海洛因之概括犯意，由陳玟伶負責介紹客戶，庚○○即為其介紹之
      人，庚○○知道丁○○在販賣毒品，但不知道如何聯絡，得知陳玟伶與丁○○
      認識，乃向陳玟伶取得丁○○之聯絡電話，自八十七年五月上旬某日起至八十
      七年十月上旬止，連續約每二、三天一次，分別在臺中市○○街二二八之十二
      號四樓庚○○住處樓下及臺中市○○路三四二巷口之某超商前，直接向丁○○
      購買海洛因，其間丁○○又於乙○○於八十七年五月二十八日被釋放後，與乙○○基於同一販賣第一級毒品海洛因之概括犯意聯絡，請乙○○分擔部分送交
      海洛因予庚○○之販賣工作，庚○○先後共購買四十次海洛因，每次交易價格
      為三千元，丁○○等計得款十二萬元，而丁○○惟恐遭警查獲，有時會找陳玟
      伶一起前往以為掩飾，乃於八十七年五月間，連續二次在臺中市○○路三四二
      巷十號十四樓丁○○住處無償轉讓少量海洛因、安非他命予陳玟伶施用當作代
      價（丁○○轉讓海洛因、安非他命予陳玟伶、戊○○部分已判處罪刑確定）。
（三）戊○○租住於臺中市○○路三四二巷十號十七樓，丁○○、乙○○皆曾於該處
      施用毒品而認識戊○○，丁○○、乙○○因而共同基於同一販賣海洛因之概括
      犯意，於八十七年十月九日二十時許及同年月十二日二十時許，連續二次在戊○○上開住處之一樓會客室，及在戊○○上開住處家中，各以五千元之價格，
      販賣海洛因各一包予戊○○，丁○○等計得款一萬元。
（四）甲○○綽號「阿發」，亦因本身施用毒品所費不貲而起意販賣，竟意圖營利，
      並基於販賣第一級毒品海洛因之概括犯意，自八十七年九月初起至同年十月上
      旬止，以行動電話0000000000號為聯絡工具，先連續三次（第四、
      五次詳後述）在丁○○上開住處樓下，各以一錢一萬五千元之價格，販賣一錢
      之海洛因予丁○○，其中第三次並同時以每錢（三．七五公克）五千元之價格
      ，將一錢第二級毒品安非他命販賣亦予丁○○，甲○○計得款四萬五千元及五
      千元。
（五）嗣於八十七年十月十三日晚上六時許，經警在臺中市○○街二二八之十二號前
      查獲庚○○，經庚○○主動供出海洛因係向丁○○購買，遂由庚○○與丁○○
      聯絡，佯稱要購買五千元之海洛因，而丁○○在臺中市○○路三四二巷十號十
      七樓接到庚○○打給其持有之0000000000號行動電話後，答稱當時
      缺貨，需要些時間，即由丁○○、乙○○共同集資一萬五千元欲向甲○○購買
      海洛因一錢，於當日晚上六時四十分許，甲○○基於同一販賣第一級毒品海洛
      因之概括犯意，將海洛因一錢送至丁○○上開住處樓下，乙○○下樓後，甲○○即將海洛因交付乙○○，並取得乙○○所交付之一萬五千元（第四次），乙○○隨即將購回之海洛因添加葡萄糖粉末後分裝成小包，丁○○即無償轉讓一
      包海洛因予陳玟伶後，偕同陳玟伶共乘機車依約前往庚○○上開住處樓下，以
      交付庚○○，於同日晚上八時許，丁○○小心翼翼，要陳玟伶將庚○○購買之
      海洛因一包放置在庚○○住處樓下前之盆栽下，再由丁○○聯絡庚○○告知海
      洛因已送到，並由丁○○向庚○○收取五千元時，即為埋伏警員查獲，致丁○○等販賣此次海洛因未遂，並扣得該海洛因一包（淨重○‧五五公克，包裝重
      ○‧一三公克）及丁○○所有供聯絡工具用之0000000000號行動電
      話一支等物。警方隨即於當日晚上八時三十分許，帶丁○○、陳玟伶至臺中市
      ○○路三四二巷十號十七樓，查獲乙○○、戊○○等人，並在該處客廳查到丁○○、乙○○所有供販賣用之海洛因十包（合計淨重三‧○五公克，包裝重一
      ‧二七公克，平均純度五○‧二四％，純質淨重一‧五三公克）及供販賣分裝
      用之塑膠分裝袋一包等物。旋復據丁○○之主動供述海洛因係向綽號「阿發」
      之甲○○購買，乃由丁○○撥打甲○○之上開行動電話要向甲○○購買海洛因
      ，同年十月十四日凌晨四時許，甲○○攜帶海洛因二包依約前來臺中市○○路
      三四二巷十號前準備交貨時，為埋伏警員當場查獲，致甲○○販賣此次海洛因
      未遂（第五次），並扣得甲○○所有供販賣用之海洛因二包（合計淨重三‧五
      二公克，包裝重一‧二五公克，平均純度六五‧七一％，純質淨重二‧三一公
      克）及其所有供聯絡工具用之上開行動電話一支等物。
二、案經臺中市警察局移送臺灣臺中地方法院檢察署檢察官偵查起訴。
    理  由
一、本案上訴人即被告丁○○涉嫌販賣毒品犯行，經原審於八十八年十一月五日判處
    罪刑後，判決正本經以寄存送達之方式，於八十八年十一月二十日寄存在台中市
    警察局第二分局育才派出所之事實，固有原審法院送達證書在卷可憑（見原審卷
    第三○九頁）；而被告係於八十八年十二月三日始提出上訴，亦有其刑事聲明上
訴狀在卷可稽（見本院上訴卷第三頁），因被告丁○○原設籍居住台中市○區○○路三四二巷十號十四樓，係在原審法院所在地，而無在途期間可言。如寄存送
    達之程序合法，以寄存送達時間計算其上訴期間，被告丁○○之上訴期間原應在
    八十八年十一月三十日屆滿，其在八十八年十二月三日始行提出上訴，即應認其
    上訴業已逾期而不合法，惟訊之被告丁○○稱：伊原來是住在台中市○區○○路
    三四二巷十號十四樓，後來因發生九二一大地震，該棟大樓損毀不能居住，那段
    時間伊均住在建國市場內，一審判決之後，伊並未天天回去東光路之住處，但有
    時會繞回去看看，伊看到通知書，才到派出所領判決書，當時大概是在八十八年
    十一月底，領回判決書後三天拿給律師，請律師上訴等語。按刑事訴訟法對於送
    達文書之方式，並未有「寄存送達」之規定，依該法第六十二條規定，即應準用
    民事訴訟法第一百三十八條關於寄存送達之規定；次按「民事訴訟法第一百三十
    八條所規定之寄存送達，限於不能依同法第一百三十六條及第一百三十七條規定
    行送達者，始得為之，設其送達之處所，雖原為應受送達人之住居所、事務所或
    營業所而實際上已變更者，該原住居所、事務所或營業所，即非應為送達之處所
    ，自不得於該原處所為寄存送達。又依第一百三十八條之規定為寄存送達，除須
    將應送達之文書寄存送達地之自治或警察機關外，並須製作送達通知書，記明寄
    存文書之處所，黏貼於應受送達人住居所、事務所或營業所門首，俾應受送達人
    知悉寄存之事實，前往領取，二者缺一均不能謂為合法之送達」，最高法院著有
    六十四年台上字第四八一號判例可資參照。經查：被告丁○○原居住之台中市○
    區○○路三四二巷十號十四樓所在之大樓，因受八十八年九月二十一日發生之九
    二一大地震震災影響，已被列為全倒之房屋，此有台中市北區區公所證明書、被
    告之戶籍謄本、台中市九二一賑災救助卡、九二一震災健保卡等影本在卷可稽（
    見本院上訴卷第九八至第一○○頁），則被告丁○○於九二一地震發生之後顯然
    不可能仍居住在該已被列為全倒之大樓房屋內，其實際上居住之處所既已變更，
    仍對之為寄存送達，依上說明應不發生合法送達之效力。次查：雖被告丁○○陳
    稱其曾親自到派出所領取原審刑事判決正本，惟經本院向台中市警察局第二分局
    函查結果該寄存於育才派出所之被告丁○○判決正本，並無人前往領取，有該分
    局九十年七月二十五日中分二刑字第一八九二九號函在卷可憑（見本院卷第一四
    ○頁），是被告丁○○所陳或因記憶不清致為錯誤之陳述，所陳應非可採。上開
    寄存送達既不能認為係合法之送達，則被告丁○○在原審之上訴期間即不能自該
    寄存送達之翌日起算，是其於八十八年十二月三日提起上訴，尚不能認為已逾越
    十日之上訴期間，其上訴應屬合法，先予敘明。
二、訊據上訴人即被告丁○○、甲○○均否認有何右揭販賣毒品之犯行，被告丁○○
    辯稱：伊並未販賣海洛因給陳玟伶、庚○○、戊○○等人，而是伊要去買海洛因
    時，陳玟伶也想買並將錢交給伊，伊買回海洛因之後再將陳玟伶託伊購買的部分
    交給陳玟伶；而戊○○部分是伊事先向戊○○拿錢，替伊向綽號「阿發」者購買
    海洛因；再查獲當天早上，因庚○○一直打電話說要買海洛因，伊自己尚有海洛
    因可供施用，所以對庚○○未加以理會，到晚上時伊因海洛因吸完，所以才和陳
    玟伶騎機車到庚○○住處，要向庚○○拿五千元，幫庚○○購買海洛因，到達庚○○住處時，庚○○迅將五千元塞在伊上衣口袋，瞬間警察就衝過來逮捕伊，花
    盆下的海洛因不是伊和陳玟伶放的云云。被告甲○○則辯稱：伊係綽號小凱，並
    非阿發，查獲當天伊有接到丁○○打來的電話，但伊是要拿錢去託丁○○買海洛
    因，而不是要去販賣海洛因，至於伊被查扣之海洛因二包係供伊施用，伊並無販
    賣海洛因或安非他命予丁○○、乙○○云云。惟查：
（一）被告丁○○有與共同被告乙○○為右揭販賣海洛因予陳玟伶之事實，業據共同
      被告陳玟伶於警訊時供述丁○○、乙○○二人確有販賣第一級毒品海洛因予伊
      之情事甚詳在卷（見八十七年偵字第二二四二五號偵查卷第二十六頁），嗣於
      偵查、原審審理中亦仍供述有向丁○○、乙○○購買海洛因，即於本院前審亦
      仍堅稱確向被告丁○○買過海洛因，並非與丁○○集資去買，被告丁○○與乙○○是一體，因為乙○○都跟在丁○○後面，我認為向他們那一位買都一樣等
      語（見本院前審卷第五十一頁）。雖陳玟伶前後所言購買之次數、金額或有不
      一，但因於偵審中，距其購買之時，已時隔甚久，衡情自難為詳實之供述，且
      嗣於偵審中或因不願供明太多次數以免對被告丁○○極端不利而有所匿飾，亦
      有可能；反觀其於最初警訊時一者尚無較多顧忌，一者較近於購買之時，自應
      以其警訊所言為可採。
（二）被告丁○○與共同被告乙○○、陳玟伶等右揭共同販賣海洛因予庚○○之事實
      ，亦據證人庚○○於警訊時證述在卷，並經共同被告陳玟伶於偵查中陳明甚詳
      ，其與戊○○並皆稱未與丁○○等合資購買海洛因等語。（見同上偵查卷第七
      十頁正面），且本案係警方先查獲庚○○後，依庚○○之供述，始循線查獲依
      約前來交易之被告丁○○、陳玟伶等人，並當場扣得被告丁○○欲販賣交付之
      海洛因及供作聯絡工具之行動電話，復依卷附被告丁○○與庚○○之電話監聽
      譯文表所示，被告丁○○與庚○○有多次對談毒品交易事宜，是庚○○上開證
      述，堪予憑採。至庚○○雖於本院前審否認向被告丁○○、乙○○等人購買毒
      品，核屬事後迴護之詞，不足為被告丁○○有利之認定。另依庚○○所證伊係
      平均每隔二到三天左右就向丁○○購買毒品一次（見同上偵查卷第三十六頁正
      面），則可推算除庚○○被查獲後依警囑咐佯稱購買該次外，被告丁○○、乙○○最後出售海洛因予庚○○之時間應係八十七年十月上旬，併此敘明。再本
      件因庚○○與陳玟伶係多年好友，並係經由陳玟伶之介紹，始與被告丁○○、
      乙○○相識，業據共同被告陳玟伶於警訊及本院前審調查時供明在卷，且其亦
      自承丁○○曾連續二次無償轉讓海洛因及安非他命供其施用，參以查獲當日，
      係由被告丁○○偕同被告陳玟伶共乘機車依約前往庚○○住處樓下，被告丁○○並謹慎交待陳玟伶將庚○○購買之海洛因一包放置在該處之盆栽下，再由丁○○聯絡庚○○告知上情，應認共同被告陳玟伶業已參與被告丁○○、乙○○
      等右揭販賣海洛因予庚○○之犯行，否則，共同被告陳玟伶當無自丁○○處無
      償受讓海洛因、安非他命及陪同丁○○交付海洛因予庚○○之理？至於共同被
      告陳玟伶供稱於案發當日，因其機車損壞，才搭乘丁○○之機車云云，因無證
      據證明，且苟單純機車受損，亦無需同往庚○○住處及依丁○○之指示將海洛
      因置放盆栽下之理？是共同被告陳玟伶亦曾參與販賣海洛因予庚○○之事實，
      亦堪以認定。另乙○○於本院調查時供稱伊並未與丁○○共同販賣海洛因，丁○○只是與他人共同合資購買海洛因回來自己施用，伊雖曾兩次受丁○○之託
      ，將香煙盒交付陳玟伶，但經伊打開來看，看不出其內裝的是何物云云，顯係
      為自己另案辯護並迴護被告丁○○之詞，不足採信。
（三）被告丁○○、乙○○右揭販賣海洛因予戊○○之事實，業據證人戊○○於警訊
      中證述甚詳，偵查中復證稱向丁○○買海洛因，丁○○與乙○○一起在賣等語
      （見同上偵查卷第四十頁反面、第六十八頁反面），戊○○於本院調查時亦稱
      確有購買兩次海洛因等語；另共同被告陳玟伶亦曾供述見過戊○○自丁○○、
      乙○○處取得海洛因施用等語（見原審卷第一五五頁反面）。另觀共同被告陳
      玟伶及證人戊○○亦均否認有與被告丁○○、乙○○等人合資購買海洛因或安
      非他命情事，渠等彼此既為朋友，並無仇隙，共同被告陳玟伶及證人戊○○應
      無誣指被告丁○○、乙○○觸犯販賣毒品重罪之理？另被告丁○○於本院前審
      雖另辯稱其係警方之民並非毒販，惟查其於檢察官偵查中即供承伊當民是
      為了瞭解邱萬得的行（參見同上偵查卷第九一頁反面），此與證人即當時台
      中市刑警隊小隊長陳英周與副隊長陳國源於同日到庭結證相符（參見同上偵查
      卷第九一頁正面），足見與本件販毒並無關連。再證人戊○○於本院調查時雖
      另證稱：伊第一次向丁○○買海洛因時，伊是要買三千元，丁○○說三千元太
      少，要伊多出二千元，伊說身上只有三千元，伊並沒有再給丁○○二千元，所
      以伊這一次祇向丁○○買三千元海洛因等語，惟若依證人戊○○於本院所證，
      其第一次向丁○○等購買海洛因之代價應為三千元甚明，然其又何必於警訊時
      證述伊購買兩次海洛因，每包代價五千元，於偵查中亦復為相同之證述？且丁○○既向戊○○表示三千元之海洛因數量太少，要戊○○多加二千元，何以又
      反於原先之說法僅販賣三千元之海洛因予戊○○？另被告丁○○若販賣五千元
      價值之海洛因予戊○○，何以祇向戊○○收取三千元？是戊○○此部份所證，
      尚與事理不合，應不足採。
（四）被告甲○○右揭連續販賣海洛因及販賣安非他命之事實，業據被告丁○○於警
      訊時當場指認無訛並供述甚詳，且按查獲被告甲○○係因警方先查獲丁○○後
      ，依丁○○之供述，始循線查獲依約前來交易之綽號「阿發」之被告甲○○，
      並當場扣得被告甲○○持有之海洛因二包及供作聯絡工具之行動電話，此於臺
      中市警察局執行盤詰檢查現場紀錄中載明在卷（見八十七年度偵字第二二四三
      ○號卷第四頁），並經證人即臺中市警察局刑警隊小隊長朱國華於偵查中證稱
      屬實（見八十七年度偵字第二二四二五號卷第九一頁反面），而被告甲○○綽
    號為「阿發」，除據被告丁○○於警訊中供明外，被告甲○○於警訊時亦供承
      其綽號為「阿發」，且經證人即製作訊問被告甲○○上開筆錄之臺中市警察局
      刑警隊偵查員林澤權於原審訊問時證述在卷（見原審卷第一一二頁反面）；又
      卷附被告甲○○另案於八十七年八月六日之警訊筆錄內亦載明其綽號為「阿發
      」（見本院卷第一五四、一五五頁）。再被告甲○○若無販賣毒品，何以深夜
      攜帶海洛因依約出現？雖其辯以因丁○○於查獲當日稱要介紹毒販販賣毒品給
      伊，伊才攜帶現金十一萬元前來云云，惟查，被告丁○○既已遭警查獲，當無
      以介紹毒販販賣毒品予被告甲○○為由邀約，且被告甲○○若為購買毒品，何
      需隨身攜帶海洛因二包？至於被告甲○○何以持有現金十一萬元之原因不明，
      或甫由他處得此款項，乃將之隨身攜帶，抑或攜帶此現金欲供其他用途或另有
      其他用意，均有可能，尚難執此即作為被告甲○○有利之證據。而證人警員林
      澤權於原審雖證稱被告甲○○於警訊時曾供稱是要向丁○○買毒品（見原審卷
      第一一二頁反面），但販賣毒品者甫經查獲時經常亦會作本身係購毒者而非販
      毒者之抗辯，況扣案之二包海洛因如非被告甲○○因丁○○聯絡帶欲販賣予
      被告丁○○，而係甲○○自行用來吸用，則甲○○已有海洛因可供吸用，當日
      又何須再向丁○○購買，足見被告甲○○上開警訊所辯亦無足憑採。另被告丁○○固於偵審時改口供稱：甲○○並非綽號「阿發」，伊未向甲○○購買海洛
      因、安非他命云云，惟觀被告丁○○為上開供述時，被告甲○○均同時出庭應
      訊，被告丁○○難免有所顧忌而為迴護之詞，此由被告丁○○於原審八十八年
      三月二十三日單獨訊問時供稱：伊於案發當日有配合警方，聯絡甲○○前來，
      這件事（指有無向甲○○購買毒品事）不方便講，訊問刑警隊人員即知，且伊
      現與甲○○同關一處，甲○○曾將其律師閱卷後影印之筆錄拿給伊看，並指責
      伊，伊還能說什麼等語（見原審卷第一三九頁反面）觀之自明。另衡以被告丁○○與甲○○亦無仇隙，應無誣指被告甲○○觸犯販賣毒品重罪之理？是被告
      甲○○上開所辯，顯係卸責之詞，亦非可採。又被告甲○○雖另有「小凱」、
      「阿概」等綽號，有台中縣警察局烏日分局偵訊筆錄、台中市流氓調查資料表
      等在卷可稽（見本院卷第一五三頁、第一五七至第一五九頁），證人楊隆豐於
      本院上訴審亦證稱甲○○之綽號為「小凱」，甲○○曾告以丁○○曾介紹甲○○向他人買毒品云云，然人之綽號本不一定只有一個，故甲○○縱有「小凱」
      、「阿概」之綽號，亦不見得其於販賣毒品時另無「阿發」之綽號，且丁○○
      縱曾介紹甲○○向他人購買毒品，亦難認甲○○無前揭販賣海洛因予丁○○之
      犯行，證人楊隆豐所述尚不足為有利於被告甲○○之認定。被告選任辯護人另
      為被告甲○○辯護稱：丁○○於警訊指稱其每次均向甲○○購買一錢重量之海
      洛因，惟被告甲○○被查獲時身上所帶之二包海洛因重量分別為○‧六公克及
      四‧二公克，均非一錢（三‧七五公克），足見被告甲○○所帶毒品確與販賣
      無關云云。惟查，被告丁○○為警查獲後供出毒品係向被告甲○○所購買，並
      配合警方辦案之需求，佯稱向被告甲○○購買海洛因，甲○○乃依約前來，縱
      丁○○之前四次均向甲○○購買重量一錢價值約一萬五千元之海洛因一包，因
      丁○○此次既係為配合警方，而非真正要向甲○○購買海洛因，即不需以平日
      購買之習慣，而向甲○○購買一包一錢一萬五千元之海洛因；況被告丁○○於
      警訊時僅供稱配合警方以釣魚方式打「阿發」之行動電話，向他購買毒品，並
      未陳述該次係佯向甲○○購買海洛因之數量為一錢價一萬五千元；另台中市警
      察局執行盤詰檢查現場紀錄亦僅載明：本隊二組於八十七年十月十三日二十時
      許查獲毒販丁○○，詢據沈嫌供稱毒品來源係向綽號「阿發」購入，經沈嫌主
      動配合警方，以釣魚方式於右記時、地將前來販毒之嫌犯綽號「阿發」甲○○
      查獲到案，帶案偵辦等語，均未言及被告丁○○係佯向甲○○欲購買之海洛因
      數量及價錢（見八十七年偵字第二二四三○號卷第十三頁至第十六頁、第十八
      、十九頁），是選任辯護人所辯，尚屬推測之詞，自難惟有利於被告甲○○之
      認定。至證人臺中看守所管理員陳永昌於本院上訴審所述甲○○有傳遞字條予
      丁○○，但資料內容不清楚等語，亦難據為對被告甲○○有利之憑證。另乙○○於本院調查時供稱伊並未向甲○○購買海洛因云云，亦係為自己另案所為之
      辯解並迴護被告甲○○之詞，亦不足採。
（五）此外，右揭事實，另有被告丁○○等持有之海洛因十包（合計淨重三‧○五公
      克，包裝重一‧二七公克，平均純度五○‧二四％，純質淨重一‧五三公克，
      此有法務部調查局八十七年十一月二十日陸字第八七一八○○二八號鑑定通
      知書在卷可憑）、一包（淨重○‧五五公克，包裝重○‧一三公克，同局八十
      七年十一月十八日陸字第八七一七九九○五號鑑定通知書在卷可憑）、塑膠
      分裝袋一包及行動電話（0000000000號）一支、被告甲○○持有之
      海洛因二包（合計淨重三‧五二公克，包裝重一‧二五公克，平均純度六五‧
      七一％，純質淨重二‧三一公克，此有同局八十七年十一月二十日陸字第八
      七一八○○二六號鑑定通知書在卷可憑）及行動電話（0000000000
      號）一支等扣案可稽。末按販賣毒品第一、二級毒品均屬重罪，為法所不容，
      且經政府嚴加取締，苟非圖得販入與賣出之差價利益，被告等豈苟甘冒受重刑
      之虞而貿然為之，足見被告丁○○、甲○○等應均分別具有營利之意圖甚明，
      從而本件事證明確，被告丁○○、甲○○右揭販賣毒品之犯行，均堪予認定。
      至被告丁○○聲請本院傳訊之證人庚○○，經本院多次傳喚均未到庭，本院以
      被告丁○○等販賣海洛因予庚○○之事證已臻明確，無再予拘提庚○○到庭訊
      問之必要，併予敘明。
三、查海洛因係毒品危害防制條例第二條第二項第一款所規定之第一級毒品；安非他
    命則為同條項第二款所稱之第二級毒品。被告丁○○右揭於八十七年十月十二日
    以前（含十二日），販賣海洛因予庚○○、陳玟伶、戊○○之犯行，係犯毒品危
    害防制條例第四條第一項之販賣第一級毒品罪，其右揭於八十七年十月十三日販
    賣海洛因予庚○○未遂之犯行，係犯同條第五項、第一項之販賣第一級毒品未遂
    罪。被告甲○○右揭於八十七年十月十三日以前（含十三日），販賣海洛因予丁○○之犯行，係犯毒品危害防制條例第四條第一項之販賣第一級毒品罪，其右揭
    於八十七年十月十四日販賣海洛因予丁○○未遂之犯行，係犯同條第五項、第一
    項之販賣第一級毒品未遂罪。被告甲○○右揭販賣安非他命予丁○○之犯行，係
    犯毒品危害防制條例第四條第二項之販賣第二級毒品罪。被告丁○○先後販賣予
    陳玟伶海洛因八次，檢察官僅起訴其中五次，其餘三次雖未據起訴，惟查被告丁○○此部份犯行與已起訴之販賣海洛因犯行間有連續犯之裁判上一罪之關係，為
    起訴效力所及，本院自得併予審理。被告丁○○、甲○○持有毒品海洛因及被告
    甲○○持有安非他命之低度行為，應各為販賣之高度行為所吸收，均不另論罪。
    被告丁○○就右揭販賣海洛因予戊○○、陳玟伶之犯行，均與乙○○（乙○○於
    八十七年四月三日起至同年五月二十八日止因案在台北看守所羈押期間未參予共
    同販賣海洛因與陳玟伶之犯行，此部份不在共犯範圍內），有犯意之聯絡及行為
    之分擔，就右揭販賣海洛因予庚○○之犯行，與陳玟伶及自八十七年五月二十八
    日乙○○被釋放後，與乙○○間，亦有犯意之聯絡及行為之分擔，均為共同正犯
    。被告甲○○同時、地販賣第一級毒品海洛因及第二級毒品安非他命予被告丁○○，係一行為同時觸犯數罪名，為想像競合犯，應從一重之販賣第一級毒品海洛
    因罪處斷；被告丁○○、甲○○右揭連續多次販賣海洛因既遂、未遂之犯行，時
    間緊接，犯罪構成要件各相同，顯皆係基於概括之犯意反覆為之，均應依連續犯
    之規定論以販賣海洛因既遂一罪，除法定刑為死刑及無期徒刑部分依法不得加重
    外，餘則加重其刑。被告丁○○所犯上開販賣海洛因罪與已判決確定之轉讓海洛
    因、安非他命之三罪間，犯意各別，行為互殊，犯罪構成要件亦不同，應分論併
    罰。又查被告丁○○曾於八十三年間因施用毒品案件，經臺灣高等法院判處有期
    徒刑二年六月確定，並於八十六年一月二十日執行完畢；被告甲○○曾於八十三
    年間因違反槍砲彈藥刀械管制條例案件，經原審法院判處有期徒刑二月確定，並
    於八十四年二月十三日執行完畢，有臺灣臺中地方法院檢察署刑案資料查註紀錄
    表及台灣高等法院被告全國前案紀錄表在卷可按，渠等均於刑之執行完畢後五年
    內再犯本件有期徒刑以上刑之罪，均為累犯，除法定刑為死刑及無期徒刑部分依
    法不得加重外，餘則遞加重其刑。再本案因被告丁○○之供出毒品來源，因而破
    獲被告甲○○販賣毒品之犯行，爰依毒品危害防制條例第十七條之規定，就被告
    丁○○右揭販賣毒品罪部分，減輕被告丁○○之刑責，被告丁○○上開刑罰之加
    重、減輕事由，先加後減之。另按被告甲○○雖有販賣海洛因及安非他命行為，
    惟其販賣海洛因既遂、未遂次數不多，販賣安非他命之次數亦僅一次，每次數量
    亦僅約一錢，所得利益亦有限，且販賣之時間僅約月餘，是被告甲○○顯非屬毒
    販之大、中盤商，參以其當亦係因本身施用毒品所費不貲而起意販賣，而毒品危
    害防制條例第四條第一項之法定本刑為死刑、無期徒刑，故倘科以渠等上開法定
    最低之刑，仍有情輕法重之虞，爰依刑法五十九條之規定，酌量減輕其刑。原審
    就丁○○販賣第一級毒品及被告甲○○部分予以論科，固非無見，惟原審於事實
    欄就丁○○販賣第一級毒品，甲○○販賣第一、二級毒品部分均未載明渠二人販
    賣毒品係基於營利之意圖，亦未於理由中論敘其依據及理由；又被告丁○○與乙○○及陳玟伶販賣第一級毒品海洛因予庚○○既遂部分，先後共四十次，第四十
    次之時間為八十七年十月上旬，原審亦漏未認定；再被告甲○○同時、地販賣第
    一級毒品海洛因及第二級毒品安非他命予被告丁○○，係一行為同時觸犯數罪名
    ，為想像競合犯，原審誤為分論併罰，亦均有未合。是被告丁○○關於此部分之
    上訴意旨及被告甲○○之上訴意旨，均否認犯罪，指摘原判決不當，固均無理由
    ，但原判決關於丁○○此部分及甲○○部分既有上述可議之處，自應由本院將原
    判決關於丁○○販賣第一級毒品及執行刑部分暨甲○○部分撤銷改判。爰審酌被
    告等之品行、犯罪之動機、目的、手段，販賣毒品對國民健康及社會治安危害非
    輕，犯罪後猶否認犯行等一切情狀，分別量處被告等如第二項、第三項主文所示
    之刑，以示懲儆。
四、扣案之由被告丁○○、乙○○、陳玟伶等人持有之海洛因十包（合計淨重三‧○
五公克，包裝重一‧二七公克，平均純度五○‧二四％，純質淨重一‧五三公克
    ）、一包（淨重○‧五五公克，包裝重○‧一三公克），及由被告甲○○持有之
    海洛因二包（合計淨重三‧五二公克，包裝重一‧二五公克，平均純度六五‧七
    一％，純質淨重二‧三一公克），均為查獲之毒品，皆應依毒品危害防制條例第
    十八條第一項前段之規定宣告沒收銷燬之。又扣案之行動電話（0000000
    000號）一支、塑膠分裝袋一包，均屬被告丁○○等所有之物，而扣案之行動
    電話（0000000000號）一支，則係被告甲○○所有之物，分據被告丁○○、甲○○供明在卷，上開物品係被告等持以販賣毒品所用之物，均應依毒品
    危害防制條例第十九條第一項前段之規定諭知沒收。另被告丁○○與乙○○、陳
    玟伶等右揭販賣海洛因予庚○○既遂之次數及金額，據庚○○於警訊時之供述約
    有四、五十次，金額在三千元至五千元間，嗣於本院前審庚○○雖到庭，但因迴
    護被告丁○○而否認向被告丁○○購買毒品，故對被告丁○○等就此販賣之所得
    ，只能以庚○○於警訊時之上開所述最少之次數即四十次及最低金額即每次三千
    元為認定基準，蓋此較不致不利於被告丁○○等人。是依此計算，渠等販賣之所
    得有十二萬元。而被告丁○○、乙○○右揭販賣海洛因予戊○○二次，每次均以
    五千元交易，依此計算，被告丁○○、乙○○就此販賣之所得有一萬元。被告丁○○與乙○○右揭販賣海洛因予陳玟伶之次數計八次，每次均以三千元交易，依
    此計算，被告丁○○、乙○○就此販賣之所得有二萬四千元。綜此，被告丁○○
    上開販賣毒品之所得計十五萬四千元。被告甲○○右揭販賣海洛因予丁○○、乙○○之次數計五次，其中四次既遂，既遂部分每次均以一萬五千元交易，依此計
    算，被告甲○○販賣海洛因之所得有六萬元，被告甲○○右揭販賣安非他命一次
    予被告丁○○，係以五千元交易，則其販賣安非他命之所得為五千元，亦均應依
    毒品危害防制條例第十九條第一項之規定宣告沒收，如全部或一部不能沒收時，
    則以其財產抵償之。至於經警在戊○○上開住處客廳查扣之注射針筒二支係被告
    乙○○所有持以施用海洛因所用之物，酒櫃內之安非他命二包毛重一‧四公克、
    吸食器一組，均係戊○○所有供其施用安非他命之用，房間化妝盒內之海洛因一
    包（淨重Ｏ‧Ｏ四公克，包裝重Ｏ‧一三公克）及被告陳玟伶身上之針筒一支，
    均係被告陳玟伶所有持以施用海洛因之物。另被告丁○○身上查扣之五千元，係
    庚○○配合警方辦案，佯作購買海洛因之用，因被告丁○○該次販賣並未得逞，
    是該五千元非屬其所得之利益，仍應屬庚○○所有，另被告甲○○身上查扣之十
    一萬元，並無積極證據證明係被告甲○○因販賣毒品所得之利益，爰均不予宣告
    沒收，附此敘明。
據上論斷，應依刑事訴訟法第三百六十九條第一項前段、第三百六十八條、第三百六
十四條、第二百九十九條第一項前段，毒品危害防制條例第四條第一項、第二項、第
十七條、第十八條第一項前段、第十九條第一項，刑法第十一條前段、第二十八條、
第五十六條、第五十五條、第四十七條、第五十九條，判決如主文。
本案經檢察官丙○○到庭執行職務。
中      華      民      國      九十    年      九      月    十三      日
                                臺灣高等法院臺中分院刑事第四庭
                                      審判長法  官  洪  耀  宗
                                            法  官  吳  重  政
                                            法  官  江  德  千
右正本證明與原本無異。
如不服本判決應於收受送達後十日內向本院提出上訴書狀，其未敘述上訴之理由者並
得於提起上訴後十日內向本院補提理由書（均須按他造當事人之人數附繕本）。
                                            書記官  吳  麗  琴
中      華      民      國      九十    年      九      月   十四       日
【附錄本案論罪科刑法條全文】毒品危害防制條例第四條第一項：
製造、運輸、販賣第一級毒品者，處死刑或無期徒刑，處無期徒刑者，得併科新臺幣
一千萬元以下罰金。
毒品危害防制條例第四條第二項：
製造、運輸、販賣第二級毒品者，處無期徒刑或七年以上有期徒刑，得併科新臺幣七
百萬元以下罰金。
。
                                                                        Ａ


司法院資訊處製作；財團法人民間司法改革基金會備份。
